臺灣高等法院刑事判決　　　　　　　　　94年度軍上字第32號
上　訴　人　甲○○
即　被　告　　　　　陸軍步兵第176旅裝步營裝步1連一兵迫砲
上列上訴人因違反職役職責案件，不服國防部高等軍事法院94年
度法仁判字第36號，中華民國94年3月2日第二審判決（起訴案號
：國防部北部地方軍事法院檢察署93年度訴字第265號），提起
上訴，本院判決如下：
    主  文
上訴駁回。
    理  由
一、本件原判決認定上訴人甲○○係前開單位一兵（民國九十三
    年二月十六日入伍，義務役），因逾假畏罰，萌生長期脫免
    職役之意圖，於九十三年十月十八日十四時許，自基隆駐地
    不假離營潛逃，匿居台北縣，賴己身積蓄維生，迨九十三年
    十月二十七日二十三時十五分許，始在家人勸說陪同返營投
    案；詎其於國防部北部地方軍事法院檢察署責付在營期間，
    因受同僚排斥，自覺壓力，不能適應，復萌長期脫免職役之
    意圖，於九十三年十一月一日二十一時許，自基隆駐地不假
    離營潛逃，匿居台北縣，賴家人接濟維生，迨同年十一月二
    日十四時許，始在該管輔導長陳智端中尉勸說下，由家人陪
    同返營投案等情，因而維持第一審所為分別量處上訴人有期
    徒刑八月及六月，應執行有期徒刑一年之判決，駁回上訴人
    之第二審上訴，係以上訴人對於前揭時、地不假離營潛逃之
    犯罪事實，已坦白承認，並自承「（第一次）在我哥哥勸說
    下才跟母親約好一起回部隊。」、「（第一次）是由家人陪
    我回去，我自己也不想回部隊。」、「（第二次）是輔導長
    陳智端中尉打電話到我家，勸我出來投案，以減輕刑責，我
    在他的勸說下，才打消逃亡的念頭，由家人陪同回部隊投案
    。」、「逃亡期間均未與單位聯絡。」等情，並經該管輔導
    長陳智端中尉到庭結證被告曾表示不願意待在部隊，且兩次
    離營後均未與單位聯絡，足認被告顯係基於長期脫免職役之
    故意而離去職役。此外，被告二次離役逃亡後，均經該管單
    位發布離營通報，有陸軍步兵第176旅裝步營93年10月19日
    儒裝字第0930001732號、93年11月2日儒裝字第0930001818
    號離營通報各乙紙在卷可稽，犯罪事證已臻明確，為其所憑
    之證據及認定之理由。並敘明上訴人於上述二次意圖長期脫
    免職役而不假潛逃之行為，已分別構成陸海空軍刑法第三十
    九條第一項前段「意圖長期脫免職役而離去職役」罪，二罪
    犯意各別，行為互殊，應予分論併罰。及上訴人第二次意圖
    長期脫免職役而離去職役後六日內自動歸隊，依同條項但書
    之規定，減輕其刑。至上訴人在原審上訴意旨以第一審量刑
    過重，請求從輕改判云云。第一審審酌被告年輕失慮，甫因
    違反職役職責罪責付返營，仍不知惕勵，旋即再度離役逃亡
    ，及其犯後均自行投案，到案後態度良好，坦承犯行等一切
    有利及不利之情狀，於最重為五年以下有期徒刑之法定刑度
    內，分別酌處有期徒刑八月及六月，並定應執行有期徒刑一
    年，量刑已屬從輕。此外，查無其他足以減輕上訴人刑罰之
    原因，而上訴人屢因細故，即率爾觸犯本罪，請求從輕改判
    ，核無理由等情。經核於法洵無違誤。
二、上訴意旨略以：刑法第五十條數罪併罰之要件，為裁判前犯
    數罪者，併合處罰之。刑法第五十六條連續犯之要旨，為連
    續數行為而犯同一之罪名者，以一罪論。而上訴人兩次行為
    ，均為路海空軍刑法第三十九條第一項前段意圖脫免職役而
    離去職役罪，應符合刑法第五十六條之連續犯等語。惟按連
    續犯之所謂出於概括犯意，必須其多次犯罪行為自始均在一
    個預定犯罪計劃以內，出於主觀上始終同一犯意之進行，若
    中途另有新犯意發生，縱所犯為同一罪名，究非連續其初發
    的意思，即不能成立連續犯（最高法院七十年台上字第六
    二九六號判例）。經查上訴人於國防部北部地方軍事法院羈
    押訊問時供稱「（為何離去職役？）第一次因為我前一天逾
    假畏罰，第二次是受到單位弟兄排擠，感到壓力很大所以逃
    亡。」等語（聲押字第一０九號卷、第六頁），在偵查中亦
    為相同之供述（偵查卷宗第四十二頁、第六十六頁），另在
    國防部北部地方軍事法院訊問、審理時亦均先後多次陳稱：
    第一次係因為有逾假情形，怕被處罰而離營，第二次係不適
    應部隊生活，因為有逾假紀錄，被連上弟兄排斥，壓力太大
    而不假離營等語綦詳（國防部北部地方軍事法院審判卷宗第
    十一頁、第二十六頁、第二十八頁、第三十八頁、第三十九
    頁），則上訴人雖有兩度離去職役之犯行，且所犯均為同一
    罪名之罪，然而上訴人之兩次犯罪行為，顯非自始均在一個
    預定犯罪計劃以內，出於主觀上始終同一犯意之進行，其第
    二次犯行自係基於另行萌生之犯意而為，究非連續其初發的
    意思，揆諸前揭說明，即不能成立連續犯。本件上訴為無理
    由，應予駁回。
據上論斷，依軍事審判法第二百零六條第一項、刑事訴訟法第三
百九十六條第一項，判決如主文。
中　　華　　民　　國　　94　　年　　4 　　月　　29　　日
　　　　　　　　　刑事第二十二庭審判長法　官 黃瑞華
　　　　　　　　　　　　　　　　　    法　官 陳憲裕
　　　　　　　 　 　　　　　　　　　　法　官 宋  祺
以上正本證明與原本無異。
不得上訴。
                                      書記官 蔡慧娟
中　　華　　民　　國　　94　　年　　5　　月　　2  　　日
